【裁判字號】    97,上訴,3771
【裁判日期】    971126
【裁判案由】    毒品危害防制條例
【裁判全文】
臺灣高等法院刑事判決                97年度上訴字第3771號
上  訴  人
即  被  告  甲○○
上列上訴人，因毒品危害防制條例案件，不服臺灣新竹地方法院
97年訴字第437號，中華民國97年6月19日第一審判決（起訴案號
：臺灣新竹地方法院檢察署97年度毒偵字第703 號），提起上訴
，本院判決如下：
    主  文
上訴駁回。
    理  由
一、按不服地方法院之第一審判決而上訴者，應向管轄第二審之
    高等法院為之。上訴書狀應敘述具體理由。上訴書狀未敘述
    上訴理由者，應於上訴期間屆滿後二十日內補提理由書於原
    審法院，逾期未補提者，原審法院應定期間先命補正。第二
    審法院認為上訴書狀未敘述理由或上訴有第362 條前段情形
    者，應以判決駁回之，但其情形可以補正而未經原審法院命
    其補正者，審判長應定期間先命補正，刑事訴訟法第361 條
    、第367 條分別定有明文。所謂不服第一審判決之具體理由
    ，係指依據卷內訴訟資料，具體指摘第一審判決關於認定事
    實、適用法律及量刑等項，有違法或不當之情形而言，此為
    提起第二審上訴法定要件。倘上訴理由之敘述未合乎具體之
    要求者，其上訴即屬同法第362 條前段所定「上訴不合法律
    上之程式」。至其理由具體與否，屬第二審法院審查範圍，
    不在第一審法院命補正之列，上訴書狀如已敘述理由，無論
    其具體與否，即無待其補提理由書或命補正問題，此與上訴
    書狀全未敘述上訴理由者，第一審法院依刑事訴訟法第 361
    條第3 項規定，應定期間先命補正情形，尚屬有別。第二審
    法院認為上訴書狀未敘述理由，依刑事訴訟法第367 條但書
    規定，始應定期間命其補正。如認上訴書狀已敘述理由，但
    其理由非屬具體，其所為上訴，即不符上訴之法定要件，自
    得逕行判決駁回，無定期命補正問題（最高法院97年度台上
    字第3599號判決參照）。
二、經查，上訴人即被告甲○○，曾因施用第2 級毒品安非他命
    案件，經台灣新竹地方法院以87年度毒聲字第1004號裁定送
    觀察勒戒後，認無繼續施用毒品傾向，經臺灣新竹地方法院
    檢察署檢察官以88年度偵緝字第64號為不起訴處分，復於89
    年間因施用毒品案件，經臺灣臺東地方法院以89年度毒聲字
    第305 號裁定送觀察勒戒後，認有繼續施用毒品傾向，再經
    臺灣臺東地方法院以89年度毒聲字405 號裁定令入戒治處所
    施以強制戒治，復經臺灣臺東地方法院裁定停止戒治付保護
    管束，於90年6月14日停止戒治付保護管束出所，並於90年8
    月14日停止強制戒治付保護管束期滿。又於上揭強制戒治執
    行完畢後5年以內，因連續施用第2級毒品安非他命多次，經
    新竹地院以94年度易字第637號判決判處有期徒刑6月，於95
    年6月7日易科罰金執行完畢。復因多次施用第2 級毒品案件
    ，經同院以95年度易字第661號判決判處有期徒刑9月確定，
    及因施用第1級毒品案件，同院以96年度訴字第146號判決判
    處有期徒刑8月確定，嗣2案件經裁定減刑並定執行刑為有期
    徒刑8月確定。復基於施用第2級毒品安非他命之犯意，於96
    年12月12日某時，在其位於新竹市○○區○○路1 段51號住
    處，以將安非他命毒品放入玻璃球內燒烤生煙吸食之方式，
    施用第2級毒品安非他命1 次；另基於施用第1級毒品海洛因
    之犯意，於同年月14日凌晨1、2時許，亦在上開住處，以將
    海洛因毒品放入玻璃球內燒烤生煙吸食之方式，施用第1 級
    毒品海洛因1 次，嗣為警於96年12月15日晚上10時許，在桃
    園縣中壢市○○○路與民享街口查獲，並扣得與施用毒品無
    關之注射針筒1 支。上開犯行，已據被告於原審時供承不諱
    ，並有中壢分局移送毒品案件尿液檢體報告影本清冊、濫用
    藥物檢驗報告（偵查卷42、43頁），被告上開自白內容確與
    事實相符，堪足採信。原審因而論處被告累犯，量處各有期
    徒刑十月、六月，定執行刑為有期徒刑一年二月。核其認事
    用法，並未違反法令，或悖離經驗法則、論理法則，量刑亦
    屬允當，從形式審查，並無違背法令之情形。
三、被告提起上訴理由略以：被告因施用毒品，進出監所多次，
    並離婚，但在前妻鼓勵下，自96年8月23日至12月5日參加美
    沙冬替代療法，嗣因另案八月執行而中斷療程，應可有重生
    機會，原審量刑過重。又原審判決之施用第二級毒品部分，
    量處有期徒刑六月，未諭知易科罰金折算標準，亦有未合。
    惟查，犯毒品危害防制條例第10條之罪者，於犯罪未發覺前
    ，自動向行政院衛生署指定之醫療機構請求治療，醫療機構
    免將請求治療者送法院或檢察機關。依前項規定治療中經查
    獲之被告或少年，應由檢察官為不起訴之處分或由少年法院
    （地方法院少年法庭）為不付審理之裁定，但以一次為限，
    此據毒品危害防制條例第21條第1項、第2項規定甚明。然而
    本條立法目的，在於鼓勵施用毒品者在犯罪未發覺前，自動
    藉由專責醫療機構之治療達到戒斷毒癮之目的，而以醫療機
    構之治療代替由刑事司法程序實施之觀察、勒戒及強制戒治
    等處遇，故該條第一項規定醫療機構免將請求治療者送法院
    或檢察機關。又施用毒品者既然在犯罪未發覺前，自動向醫
    療機構請求治療戒除毒癮，在治療階段有專業醫療人員使用
    合法藥物取代及減輕其對毒品之依賴，則在接受治療後或在
    療程實施中當無繼續施用毒品之必要。因此毒品危害防制條
    例第21條第2 項關於「依前項規定治療中經查獲之被告，應
    由檢察官為不起訴處分」規定，依上揭說明及系爭條文文義
    ，係指施用毒品者在「請求治療之前」施用毒品犯行，而在
    治療中被有偵查犯罪權限公務員查獲情形而言；請求治療後
    ，乃至治療中，另有施用毒品犯行遭查獲情形，則無從適用
    毒品危害防制條例第21條第2項規定獲不起訴處分寬典。
四、被告上訴意旨雖稱其於96年12月15日被警查獲前，已於96年
    8月23日至同年12月5日自行至新竹市新中興醫院接受美沙冬
    替代療法，提出該院診斷書為憑，然本件被告施用毒品犯行
    ，發生於96年12月12日、12月14日，自屬請求治療期間後，
    另有施用毒品犯行甚明，殊無依上引毒品危害防制條例第21
    條第2 項規定而邀寬典餘地，原審審酌被告前科多次，猶恣
    意施用毒品，因而為上開量刑，自屬有據，難謂過重。再者
    ，原審因數罪併罰，就施用第一級毒品，量處有期徒刑十月
    ，因而定執行刑為有期徒刑一年二月，乃未單獨就施用第二
    級毒品，所量處之有期徒刑六月，諭知易科罰金折算標準，
    經核亦無不合。此外，被告對於原判決關於認定事實、適用
    法律及量刑，究竟如何違背法令或不當，並未依據卷內資料
    為具體之指摘。依前揭說明，被告之上訴不合上訴之法定要
    件，自應予駁回。又被告經合法傳喚，無正當理由不到庭，
    雖經一造辯論，但經本院評議後，認被告上訴不合法定要件
    ，爰不經言詞辯論終結之，附此敘明。
據上論斷，應依刑事訴訟法第367條前段、第372條，判決如主文
。
本案經檢察官張熙懷到庭執行職務。
中    華    民    國    97    年    11    月    26    日
                  刑事第十四庭審判長法  官  陳志洋
                                    法  官  梁耀鑌
                                    法  官  蔡聰明
以上正本證明與原本無異。
施用第一級毒品，檢察官及被告如不服本判決，應於收受送達後
十日內均得向本院提出上訴書狀，其未敘述上訴之理由者並得於
提起上訴後十日內向本院補提理由書（均須按他造當事人之人數
附繕本）。
施用第二級毒品，檢察官及被告，均不得上訴。
                                    書記官  陳建邦
中    華    民    國    97    年    11    月    26    日
毒品危害防制條例第10條：
施用第一級毒品者，處6月以上5年以下有期徒刑。
施用第二級毒品者，處3年以下有期徒刑。


司法院資訊處製作；財團法人民間司法改革基金會備份。
